【裁判字號】    88,易,5388
【裁判日期】    890301
【裁判案由】    水污染防治法
【裁判全文】
臺灣高雄地方法院刑事判決                        八十八年度易字第五三八八號
    公  訴  人  臺灣高雄地方法院檢察署檢察官
    被      告  甲○○
    選任辯護人  陳豐裕
    選任辯護人  郭憲文  律師
右被告因違反水污染防治法案件，經檢察官提起公訴（八十八年度偵字第二七○一三
號），本院判決如左：
    主  文
甲○○事業負責人，不遵行主管機關依水污染防治法所為停工之命令，處有期徒刑肆
月，如易科罰金以佰元折算壹日。
甲○○被訴違反水污染防治法第三十五條部分，無罪。
    事  實
一、甲○○係設於高雄縣路竹鄉○○路七十八號合作興業有限公司負責人，該公司廠
    址係以生產螺絲為業，其明知伊公司無有效廢水處理設備，卻仍將工廠廢水排入
    溝渠再排入二仁溪，嗣民國八十八年四月六日高雄縣政府環保局派員稽查結果，
    查獲其所排之污水ＰＨ值為十二（標準值為六至九）；懸浮固體為一七八○ＰＰ
    Ｍ（標準值為三十ＰＰＭ），經高雄縣政府核定為情節重大，依水污染防治法規
    定，以八十八年五月五日八八府環三字第九三五六二號函令停工改善。詎甲○○
    不遵行上開主管機關所為之停工命令，仍繼續營業，且仍排放不合格之廢水，迄
    於同年十月五日為高雄縣環境保護局人員稽查發覺。
二、案經高雄縣政府移請臺灣高雄地方法院檢察署檢察官偵查起訴。
    理  由
壹、有罪部分：
一、訊據被告甲○○對於右揭事實，坦承不諱，核與證人即高雄縣政府環保局稽查大
    隊之承辦員許宗文到庭證述相符，復有高雄縣政府八十八年五月五日八八府環三
    字第九三五六二號函、水污染稽查紀錄、水質檢驗報告影本各一份、現場照片一
    幀等附卷足佐，被告罪證明確，犯行堪予認定。
二、核被告所為，係犯水污染防治法第三十六條第一項之罪。被告不遵行停工命令仍
    繼續營業，本質上係接續為之，乃屬行為之繼續，並非連續犯，公訴人認係連續
    犯，容有誤會。爰審酌被告經營事業排放不合格廢水，污染河川水源，經主管機
    關命令停工仍不改善，繼續營運且排放污水，破壞生態環境，惡性匪輕，本應從
    重量刑，惟念其犯罪後已坦承犯行，工廠現已停工等一切情狀，量處如主文所示
    之刑，並諭知易科罰金之折算標準，以示懲儆。
貳、無罪部分：
一、公訴意旨另以：被告將工廠廢水排入溝渠再排入二仁溪等情節，係涉犯水污染防
    治法第三十五條之罪嫌。
二、按「犯罪事實應依證據認定之，無證據不得推定其犯罪事實」，刑事訴訟法第一
    百五十四條定有明文。次按水污染防治法第三十五條固規定：「違反第三十條第
    一項未經省（市）主管機關許可，將含有害健康物質之廢水注入於地下水體或排
    放於土壤者，處三年以下有期徒刑、拘役或科或併科新台幣三萬元以下罰金」，
    惟所謂「地下水體」係指存在於地下水層之水（水污染防治法第二條第三款），
    其與「地面水體」係指「存在於河川、海洋、湖潭、水庫、池塘、灌溉渠道、各
    級排水路或其他體系內全部或部分之水」（水污染防治法第二條第二款）之定義
    不同。
三、訊據被告否認有右開水污染防治法第三十五條犯行，其辯護人辯稱：被告係將工
    廠廢水排入溝渠再排入二仁溪，其係將廢水排入地面水體非地下水體，其行為與
    上開處罰規定不符等語。
四、經查：被告係將將工廠廢水排入灌溉溝渠再排入二仁溪，且並未將廢水直接排入
    土壤等情，已據證人即高雄縣政府環保局稽查大隊之承辦員許宗文到庭證述明確
    （本院卷第二五頁），並有相片一紙在卷可稽，是被告所辯係將廢水排入地面水
    體非地下水體等語，應堪採信。本案被告既無將工廠廢水注入於地下水體或排放
    於土壤者，依上開法律規定及說明，被告所為自與水污染防治法第三十五條規定
    之處罰要件不符。此外，復查無其他積極證據足資認定被告有水污染防治法第三
    十五條之犯行，是此部分不能證明被告犯罪，依前揭說明，應為被告無罪之諭知
    。
據上論斷，應依刑事訴訟法第二百九十九條第一項前段、第三百零一條第一項、水污
染防治法第三十六條第一項、刑法第十一條前段、第四十一條、罰金罰鍰提高標準條
例第二條，判決如主文。
中      華      民      國    八十九    年      三      月      一      日
                                  臺灣高雄地方法院刑事第二庭
                                      法  官  施  柏  宏
右為正本，係照原本作成，證明與原本無異。
如不服本判決，應於送達後十日內，向本院提出上訴狀。
                                      書記官  邱  秋  珍
中      華      民      國    八十九    年      三      月      七      日
附錄本判決論罪之法條：
水污染防治法第三十六條第一項：
事業不遵行主管機關依本法所為停工或停業之命令者，處負責人一年以下有期徒刑、
拘役或科或併科新台幣三萬元以下罰金。


司法院資訊處製作；財團法人民間司法改革基金會備份。
